臺灣高等法院刑事判決　　　　　　　　　　　　　九十二年度上訴字第三八四四號
　　上　訴　人
　　即　被　告　乙○
右上訴人因偽造文書等案件，不服臺灣桃園地方法院九十二年度訴字第五六０號，中
華民國九十二年八月二十日第一審判決（起訴案號：臺灣桃園地方法院檢察署九十一
年度偵字第一一三九七號及併辦案號：臺灣桃園地方法院檢察署九十二年度偵緝字第
二四四號，提起上訴，本院判決如左：
    主  文
上訴駁回。
    事  實
一、乙○曾於民國八十一年間因犯賭博罪，經臺灣桃園地方法院判處有期徒刑二月確
    定；又於八十六年間因犯偽造文書罪，經臺灣桃園地方法院判處有期徒刑四月確
    定，再於同年間因違反麻醉藥品管理條例，經臺灣桃園地方法院判處有期徒刑五
    月確定，該二有期徒刑四月、五月接續執行，甫於八十七年六月廿二日縮刑執行
    完畢，猶不知悔改，復（一）、基於意圖為自己不法之所有之概括犯意，於九十
    一年三月間某日，在其友人甲○○位在桃園縣平鎮市○○路一六一巷廿五號之住
    處房間內，竊取甲○○所有之國民
    、意圖為自己不法之所有之概括犯意、使公務員登載不實之犯意：(1)、先於九十
    一年三月間某日，在台灣地區不詳地點，偽刻「甲○○」之印章四枚，足生損害
    於甲○○。(2)、又於九十一年三、四月間某日，持甲○○之前開國民
    台北市政府建設局申請設立以甲○○為負責人之「元琦實業社」，該局承辦公務
    員不察，乃於九十一年四月廿五日核准該項商號設立登記，並在其職務上所掌管
    之商號登記簿上為該項商號之登記，並核發「台北市政府營利事業登記證」予乙
    ○，足生損害於甲○○及台北市政府對於商號之管理、商號稅捐核課之正確性。
    (3)、於九十一年三、四月間某日，在台灣地區不詳地點，偽造「元琦實業社」之
    印章一枚，足以生損害於該實業社之登記負責人甲○○。(4)、待前開各犯行完成
    ，遂於如附表所示之時、地，持甲○○之前開國民
    「元琦實業社」之印章、元琦實業社之台北市政府營利事業登記證，至如附表所
    示之各金融機構開戶（行使偽造私文書、詐得之各金融機構之帳戶存摺、金融卡
    之詳情均見附表所示），足生損害於甲○○、各金融機構對於金融帳戶之管理之
    正確性，再於九十一年五月間，在台中火車站附近，及不詳時、地，將各該金融
    機構之帳戶存摺、金融卡（然如附表一之帳戶之金融卡、如附表四之帳戶之存摺
    、金融卡尚未賣出，即為警查獲），價賣予收購人頭帳戶集團。（三）、乙○又
    承前同一行使偽造私文書、意圖為自己不法之所有之概括犯意，明知己無支付無
    線通話費用之意願，仍委由不知情之不詳之人，於九十一年四月十日，持甲○○
    之前開國民
    企業有限公司」，偽填「台灣大哥大股份有限公司行動電話服務申請書」，並在
    其上偽簽「甲○○」之署押二枚，又接續偽填「同意書（如意專案）」，並在其
    上偽簽「甲○○」之署押一枚，再將該等偽造完成之私文書持交台灣大哥大股份
    有限公司職員審核，足生損害於甲○○、台灣大哥大股份有限公司，該公司職員
    陷於錯誤，乃核發具財產價值而可供無線通話使用之0000000000門號
    之ＳＩＭ卡一張予乙○。（四）、乙○又承前同一意圖為自己不法之所有之概括
    犯意，於九十一年六月十日上午七時許，在桃園縣中壢市立圖書館附近，見珍國
    華塑膠公司所有而由丙○○使用之車號為ＵＭＵ－五六五號輕型機車之鑰匙未拔
    ，即竊取該機車，將該機車交由黃國輝（公訴人另為不起訴處分）使用，經警方
    於九十一年六月廿日下午一時廿分許，在桃園縣桃園市○○路五０三號前發現黃
    國輝正要發動該機車，乃將黃國輝當場逮捕，扣得機車鑰匙一支，嗣黃國輝乃帶
    同警方前往逮捕住於其位在桃園縣桃園市○○路五四七號六樓之租居處之乙○，
    並在該處扣得尚未賣予人頭帳戶集團之如附表一之帳戶之金融卡一張、如附表四
    之帳戶之存摺一本、金融卡一張及前開0000000000門號之ＳＩＭ卡一
    張。
二、案經桃園縣警察局桃園分局報請臺灣桃園地方法院檢察署檢察官偵查起訴及移送
    併案審理。
    理  由
一、訊據被告乙○對於右開事實直承不諱，核與被害人甲○○、丙○○警訊證詞相符
    ，亦有車輛竊盜資料個別查詢報表一紙在卷可稽，公訴人並經向如附表所示各金
    融機構函詢被告冒用被害人甲○○名義開戶之詳情，經華南商業銀行桃園分行於
    九十一年九月四日以（九十一）華桃存字第三一三號函及其附件、台中商業銀行
    於九十一年九月六日以中中正字第二九五號函及其附件、郵政儲金匯業局於九十
    一年九月十一日以管九一字第五０六０二七二五二號函及其附件、中國信託商業
    銀行於九十一年九月十一日以中信銀作業九一０一二二六四二三號函及其附件、
    世華商業銀行古亭分行於九十一年十月廿九日以世亭發字第三０三號函及其附件
    ，台灣高雄地方法院檢察署函附中壢第四支局龍岡郵局開戶資料及交易明細表等
    在卷可憑，被告冒名設立商號，亦有台北市政府營利事業登記證一紙存卷足參，
    本院亦另向台灣大哥大股份有限公司函調被告冒名申辦0000000000門
    號之ＳＩＭ卡之資料，而經該公司於九十二年五月五日以法警０九二一八六九七
    號函及其附件回覆在卷足佐，此外，復有扣案如事實欄所述之物可資佐證，本件
    事證至明，被告犯行已堪認定。
二、核被告所為，係犯刑法第三百二十條第一項之竊盜罪、第二百十六條行使第二百
    十條之偽造私文書罪、第二百十六條行使第二百十四條之使公務員登載不實文書
    罪、第三百三十九條第一項之詐欺取財罪。被告偽造印章、印文、署押之行為，
    為偽造私文書之部分犯行，偽造私文書、使公務員登載不實之低度行為又已為高
    度之行使行為所吸收，均不另論罪。被告所犯如事實欄一（三）之行使偽造私文
    書、詐欺取財犯行，係利用不知情而不知姓名年籍之人所犯，該部分犯行屬間接
    正犯。被告先後多次所犯竊盜罪、行使偽造私文書罪、詐欺取財罪，各時間緊接
    ，所犯又係構成要件相同之罪名，均各基於概括犯意為之，各為連續犯，各以一
    罪論，並各依刑法第五十六條之規定加重其刑。被告所犯前開各罪間，互具方法
    結果之牽連關係，為牽連犯，應依刑法第五十五條之規定，從最重之行使偽造私
    文書罪處斷。公訴人雖漏未起訴被告如事實欄一（二）(3)、（三）、附表三(2)、
    (3)所述各犯行，然各該犯行與已起訴部分或具連續犯或具牽連犯裁判上一罪之關
    係，自在本院得一併審究之範圍內，又公訴人亦或因未起訴前開犯行或因雖已起
    訴而疏漏，因而未引用刑法第三百三十九條第一項之詐欺取財罪之法條，然既均
    在本院得一併審究之範圍內，尚於起訴範圍無影響。被告曾於八十一年間因犯賭
    博罪，經臺灣桃園地方法院判處有期徒刑二月確定；又於八十六年間因犯偽造文
    書罪，經本院判處有期徒刑四月確定，再於同年間因違反麻醉藥品管理條例，經
    臺灣桃園地方法院判處有期徒刑五月確定，該二有期徒刑四月、五月接續執行，
    甫於八十七年六月廿二日縮刑執行完畢，此有本院被告全國前案紀錄表一紙在卷
    可稽，其於執行完畢五年內再犯本件有期徒刑以上之罪，為累犯，應依刑法第四
    十七條之規定遞加重其刑。
三、原審因依刑法第五十六條、第三百二十條第一項、第二百十六條、第二百十條、
    第二百十四條、第三百三十九條第一項、第五十五條、第四十七條、第二百十九
    條、第三十八條第一項第三款，罰金罰鍰提高標準條例第一條前段規定，並審酌
    被告年紀輕輕竟竊取他人證件後大肆申辦金融機構之人頭帳戶以變賣求現、將該
    等人頭帳戶提供他人洗錢之用（此由台中商業銀行前開覆函所附之帳號往來明細
    顯示該帳戶內每筆存款一經存入，即在同一日內以金融卡分批提領一空，可窺知
    該等人頭帳戶洗錢之用途）、危害社會金融秩序甚鉅、冒用他人證件申辦行動電
    話門號竟未付分文通話費用、好逸惡勞、不事正業、竊得物品之價值等一切情狀
    ，以被告連續行使偽造私文書，足以生損害於公眾及他人，累犯，處有期徒刑六
    年，並以被告犯多次行使偽造私文書罪、詐欺取財罪以申辦人頭帳戶，危害治安
    尤烈，其顯有犯罪習慣，本應依刑法第九十條之規定宣付強制工作，然衡量被告
    犯後尚知自白犯行，爰不予宣告之，以期自新。偽造之「甲○○」之印章四枚、
    偽造之「元琦實業社」之印章一枚、在如附表所示之各項文書上所偽造之「甲○
    ○」、「元琦實業社」之印文、署押、在「台灣大哥大股份有限公司行動電話服
    務申請書」上偽造之「甲○○」之署押二枚、在「同意書（如意專案）」上偽造
    之「甲○○」之署押一枚，均應依刑法第二百十九條之規定宣告沒收；如附表一
    之帳戶之金融卡一張、如附表四之帳戶之存摺一本、金融卡一張、000000
    0000門號之ＳＩＭ卡一張，均係被告所有而為其犯罪所得之物，應依刑法第
    三十八條第一項第三款之規定宣告沒收之。至扣案機車鑰匙一支，被告否認為其
    所有供其竊盜之用，此外別無他項證據顯示該鑰匙確為被告所有供其竊車之用，
    自不宣告沒收，其認事用法，洵無違誤，被告上訴指摘原判決量刑過重而不當，
    非有理由，其上訴應予駁回。
四、移送併辦意旨另以：被告乙○於九十一年五月六日，在高雄市○○路竊取被害人
    張吟霞所有之J八-九五三六號自用小客車乙部，嗣以電話恐嚇輩害人匯款四萬元
    至台中商銀中正分行黃湘宏0000000號帳戶，因認被告另觸犯竊盜及恐嚇
    罪責云云。惟查犯罪事實之認定，應憑真實之證據，倘證據是否真實尚欠明確，
    自難以擬制推測之方法，為其判斷之基礎；而認定犯罪事實之證據係指足以認定
    被告確有犯罪行為之積極證據而言，該項證據自須適合於被告犯罪事實之認定，
    始得採為斷罪資料，最高法院五十三年著有臺上字第六五六號、二十九年上字第
    三一０五號判例。且刑事訴訟上證明之資料，無論其為直接或間接證據，均須達
    於通常一般之人均不致有所懷疑，而得確信其為真實之程度，始得據為有罪之認
    定，若其關於被告是否犯罪之證明未能達此程度，而有合理懷疑之存在，致使無
    從形成有罪之確信，根據「罪證有疑，利於被告」之證據法則，即不得遽為不利
    被告之認定，亦有最高法院七十六年度臺上字第四九八六號判例可稽。其以情況
    證據（即間接證據）斷罪時，尤須基於該證據在直接關係上所可證明之他項情況
    事實，本乎推理作用足以確證被告有罪，方為合法，不得徒憑主觀上之推想，將
    一般經驗上有利被告之其他合理情況逕予排除，此觀諸最高法院三十二年上字第
    六七號自明。訊據被告乙○堅決否認有前開犯行，被害人張吟霞於警詢時亦無法
    明確指陳何人竊取其車，雖前開台中商銀中正分行0000000號帳戶係以「
    黃湘宏」名義開戶，然不能證明係被告所為，本院經查亦無任何證據足資證明被
    告此部分犯罪，則此部分與前開判決有罪部分即無裁判上一罪之關係，自應退回
    檢察官另行處理。
據上論斷，應依刑事訴訟法第三百六十八條，判決如主文。
本案經檢察官李良忠到庭執行職務。
中　　　華　　　民　　　國　　九十三　　年　　　一　　　月　　 十二 　　日
                              臺灣高等法院刑事第二十一庭
                                  審判長法  官  葉　騰　瑞
                                        法  官  莊　明　彰
                                        法  官  江　國　華
右正本證明與原本無異。
如不服本判決，應於收受送達後十日內向本院提出上訴書狀，其未敘述上訴之理由者
並得於提起上訴後十日內向本院補提理由書（均須按他造當事人之人數附繕本）。
                                        書記官  陳　秋　萍
中　　　華　　　民　　　國　　九十三　　年　　　七　　　月　　　七　　　日
附錄：本案論罪科刑法條全文
刑法第三百二十條第一項
意圖為自己或第三人不法之所有，而竊取他人之動產者，為竊盜罪，處五年以下有期
徒刑、拘役或五百元以下罰金。
刑法第二百十六條
行使第二百十條至第二百十五條之文書者，依偽造、變造文書或登載不實事項或使登
載不實事項之規定處斷。
刑法第二百十條
偽造、變造私文書，足以生損害於公眾或他人者，處五年以下有期徒刑。
刑法第二百十四條
明知為不實之事項，而使公務員登載於職務上所掌之公文書，足以生損害於公眾或他
人者，處三年以下有期徒刑、拘役或五百元以下罰金。
刑法第三百三十九條第一項
意圖為自己或第三人不法之所有，以詐術使人將本人或第三人之物交付者，處五年以
下有期徒刑、拘役或科或併科一千元以下罰金。
附表：
一、被告於九十一年四月一日，持甲○○之國民身分證，至華南商業銀行桃園分行，
    以甲○○之名義偽填性質屬私文書之「華南商業銀行存款戶約定書」，並在該約
    定書上偽簽「甲○○」之署押二枚，並以偽刻之「甲○○」之印章偽造「甲○○
    」之印文二枚，又接續偽填性質屬私文書之「印鑑章往來約定書」（華南商業銀
    行對之並無固定稱謂，本院以該名稱之），並在該約定書上偽簽「甲○○」之署
    押二枚，並以偽刻之「甲○○」之印章偽造「甲○○」之印文二枚，然後將該等
    文書持交該分行職員辦理開戶，該分行職員陷於錯誤，允為開立帳號為0000
    0000000號之活期存款帳戶，並核發該帳戶之存摺一本、金融卡一張。
二、被告於九十一年四月四日，持甲○○之國民身分證，至台中商業銀行不詳分行，
    以甲○○之名義偽填性質屬私文書之「台中商業銀行存款業務往來申請約定書」
    ，並在該約定書上偽簽「甲○○」之署押二枚，並以偽刻之「甲○○」之印章（
    與附表一之印章不同顆）偽造「甲○○」之印文三枚，然後將該文書持交該分行
    職員辦理開戶，該分行職員陷於錯誤，允為開立帳號為00000000000
    0號之活期儲蓄存款帳戶，並核發該帳戶之存摺一本、金融卡一張。
三、(1)被告於九十一年四月十六日，持甲○○之國民身分證，至中壢龍岡郵局，以甲
    ○○之名義偽填性質屬私文書之「郵政儲金匯業局郵政劃撥儲金立帳申請書」，
    並在該約定書上偽簽「甲○○」之署押一枚，然後將該文書持交該郵局職員辦理
    立帳，該郵局職員陷於錯誤，允為開立帳號為0000000號之郵政劃撥儲金
    帳戶。(2)被告於本案案發後，仍不知收歛，又於九十一年七月廿六日，持甲○○
    之國民身分證，至中壢龍岡郵局，以甲○○之名義偽填性質屬私文書之「郵政存
    簿儲金儲戶申請變更帳戶事項申請書」，並在該約定書上偽簽「甲○○」之署押
    一枚，並以偽刻之「甲○○」之印章（與附表一、二之印章不同顆）偽造「甲○
    ○」之印文二枚，然後將該文書持交該分行職員辦理終止甲○○本人先前所開立
    之帳號為000000－0號存簿儲金帳戶，該分行職員陷於錯誤，允依被告之
    意思，終結該存簿儲金帳戶之往來。(3)被告再於九十一年七月廿八日，持甲○○
    之國民身分證，至中壢龍岡郵局，以甲○○之名義偽填性質屬私文書之「郵政存
    簿儲金立帳申請書」，並在該約定書（包含印鑑章約定書）以偽刻之「甲○○」
    之印章（與附表一、二之印章不同顆，與附表三(2)之印章同顆）偽造「甲○○」
    之印文二枚，然後將該文書持交該分行職員辦理開戶，該分行職員陷於錯誤，允
    為開立帳號為000000－0號之存簿儲金帳戶，並核發該帳戶之存摺一本、
    金融卡一張。
四、被告於九十一年四月卅日，持甲○○之國民身分證，至中國信託商業銀行桃園分
    行，以甲○○之名義偽填性質屬私文書之「綜合存款印鑑卡」（該印鑑卡上載有
    往後相關往來均依下列之簽名、印文為準、並授權銀行在法令範圍內得適度利用
    開戶之姓名年籍資料等文字，該等內容已屬私文書），並在該印鑑卡上偽簽「甲
    ○○」之署押二枚，並以偽刻之「甲○○」之印章（與附表二之印章同顆）偽造
    「甲○○」之印文二枚，然後將該文書持交該分行職員辦理開戶，該分行職員陷
    於錯誤，允為開立帳號為000－00－0000000號之活期儲蓄存款帳戶
    ，並核發該帳戶之存摺一本、金融卡一張。
五、被告於九十一年五月二日，持元琦實業社之台北市政府營利事業登記證及甲○○
    之國民身分證，至世華商業銀行古亭分行，以元琦實業社負責人甲○○之名義申
    辦活期存款帳戶，在該印鑑簡卡（該印鑑簡卡尚未構成私文書性質）上偽簽「甲
    ○○」之署押一枚，並以偽刻之「元琦實業社」、「甲○○」之印章（與附表一
    、二、三、四之印章均不同顆）偽造「元琦實業社」、「甲○○」之印文各一枚
    ，然後將該印鑑簡卡持交該分行職員辦理開戶，該分行職員陷於錯誤，允為開立
    帳號為00000000000號之活期存款帳戶，並核發該帳戶之存摺一本、
    金融卡一張。
